【裁判字號】    88,易,1067
【裁判日期】    890719
【裁判案由】    違反動產擔保交易法
【裁判全文】
台灣苗栗地方法院刑事判決                        八十八年度易字第一六七號
    公  訴  人  臺灣苗栗地方法院檢察署檢察官
    被      告  乙○○
右列被告因違反動產擔保交易法案件，經檢察官提起公訴（八十八年度偵字第四四二
八號），本院判決如左：
    主    文
乙○○動產擔保交易之債務人，意圖不法之利益，將標的物遷移，致生損害於債權人
，處拘役伍拾日，如易科罰金，以參佰元折算壹日。緩刑貳年。
    事    實
一、乙○○於民國八十六年十月三日，以動產擔保交易附條件買賣之方式，向丙○○
    ○股份有限公司（下稱華菱公司）購買車牌號碼Ｈ九─二一八０號自用小客車一
    台，為動產擔保交易之債務人。約定總價金新台幣（下同）七十九萬八千三百三
    十六元，分三十六期給付，每月一期，每期付款二萬二千一百七十六元，並約定
    標的物存放地點為乙○○住所即苗栗縣卓蘭鎮○○路八五號，在價金未付清之前
    ，標的物所有權仍屬於出賣人所有，買受人僅得依約占有使用，不得任意遷移出
    賣或為其他處分等。乃乙○○在取得標的物之後，僅付款至八十七年四月二十五
    日，即拒不付款，意圖為自己不法之利益，將該標的物遷移不知去向，致出賣人
    追索無著受有損害。
二、案經華菱公司訴由台灣苗栗地方法院檢察署檢察官偵查起訴。
    理    由
一、右揭事實，業據被告乙○○坦承不諱，核與被害人之代理人黃慶源指訴之情節相
    符，並有附條件買賣契約書、動產擔保交易附條件買賣設定申請書影本各一紙在
    卷可稽，堪證被告之自白與事實相符。事證明確，被告犯行洵堪認定。被告之輔
    佐人固陳稱：「我們不是故意遷移，對方也同意讓我們在台中使用」云云，惟查
    ，本件車輛原約定存放地點為乙○○簽約時住所即苗栗縣卓蘭鎮○○路八五號，
    有動產擔保交易附條件買賣設定申請書附卷可稽，而被告於拒不付款，經告訴人
    以郵局存證信函催告後幾逾一年，始於檢察官起訴後之八十八年九月二十九日於
    案外人甲○○在台中處所尋獲等情，業據告訴人代理人丁○○指訴歷歷，復有八
    十八年五月二十一日存證信函、八十八年九月二十九日之取回車內物品証明書各
    一紙在卷可憑，輔佐人辯稱對方同意得在台中使用云云，告訴人亦予否認，且縱
    同意使用，惟衡情亦應限於在依車輛使用特性範圍內之合理遷移狀態，嗣被告拒
    未付款，即應回復原約定之存放處所或主動協力提供標的物之所在，然竟經告訴
    人催告後仍需追尋經年，始由告訴人自力尋獲，被告顯已嚴重違背誠實信用原則
    ，而違反動產擔保交易法規定，輔佐人之陳詞洵無足採，併此敘明。
二、核被告所為，係違反動產擔保交易法第三十八條之規定。爰審酌被告係因愛子心
    切，而購車供其子使用，而其子行蹤無定，經常出入國境，致被告未能確實掌握
    該車之動態所致，其行為動機尚乏明顯之惡性及犯罪之手段、所生之危害、犯罪
    後之態度等一切情狀，量處如主文所示之刑，並諭知易科罰金之折算標準，以示
    懲儆。又被告並無前科，有台灣高等法院檢察署刑案紀錄簡覆表可按，其因一時
    失慮，致罹刑章，且已與告訴人達成民事和解，並經告訴人陳請從輕量刑，有審
    理筆錄可稽，且被告年已六十歲，體弱並罹有心臟病，犯後又已坦承犯行、態度
    良好，經此次偵審程序，並經罪刑之宣告後，自當知所警惕而無再犯之虞，本院
    綜核各情，認前開對其刑之宣告，以暫不執行為適當，爰併予宣告緩刑二年，以
    啟自新。
據上論斷，應依刑事訴訟法第二百九十九條第一項前段，動產擔保交易法第三十八條
，刑法第十一條前段、第四十一條、第七十四條第一款，罰金罰鍰提高標準條例第一
條前段、第二條，判決如主文。
本案經檢察官義忠到庭執行職務
中      華      民      國    八十九    年      七      月     十九     日
                                        臺灣苗栗地方法院刑事庭
                                            法  官  楊  台  清
右正本證明與原本無異。
如不服本判決，應於判決送達後十日內向本院提出上訴狀（應附繕本），上訴於臺灣
高等法院臺中分院。
                                            書記官  李  惠  雯
中      華      民      國    八十九    年      七      月     十九     日
附錄本判決論罪科刑之法條：
動產擔保交易法第三十八條
動產擔保交易之債務人，意圖不法之利益，將標的物遷移、出賣、出質、移轉、抵押
或為其他處分，致生損害於債權人者，處三年以下有期徒刑、拘役或科或併科六千元
以下之罰金。


司法院資訊處製作；財團法人民間司法改革基金會備份。
